臺灣高雄地方法院刑事判決　　　　　　　95年度訴字第2817號
公　訴　人　臺灣高雄地方法院檢察署檢察官
被　　　告　丙○○
指定辯護人　本院公設辯護人乙○○
上列被告因違反槍砲彈藥刀械管制條例等案件，經檢察官提起公
訴（95年度偵字第16563 號、95年度偵字第18344 號），本院判
決如下：
    主  文
丙○○未經許可，持有可發射子彈具有殺傷力之改造手槍，處有
期徒刑參年肆月，併科罰金新臺幣拾萬元，罰金如易服勞役，以
新台幣壹仟元折算壹日。扣案之仿BERETTA 廠92FS型半自動改造
手槍壹枝（槍枝管制編號0000000000號）沒收之。又共同以強暴
使人行無義務之事，未遂，處有期徒刑參月。應執行有期徒刑參
年陸月，併科罰金新臺幣拾萬元，罰金如易服勞役，以新台幣壹
仟元折算壹日。扣案之仿BERETTA 廠92FS型半自動改造手槍壹枝
（槍枝管制編號0000000000號）沒收之。
    事  實
一、丙○○明知未經主管機關許可，不可持有槍砲彈藥刀械管制
    條例管制之違禁物，竟未經許可，基於持有具殺傷力改造槍
    枝之犯意，於民國94年間，因姓名不詳之成年男子「大頭仔
    」積欠其賭債新臺幣（下同）1 萬5000元，便以改造仿BERE
    TTA 廠92FS半自動手槍1 支（槍枝管制編號0000000000）、
    制式子彈3 顆（不具殺傷力）交付抵債後，丙○○即未經許
    可而持有之；後於95年6 月間因打電玩消費問題，與丁○○
    發生爭執，因而懷恨在心，遂另與「大頭仔」共同基於使人
    行無義務之事之強制犯意聯絡，於95年6 月16日晚上9 時31
    分許，在高雄縣路竹鄉○○路230 號竹東遊戲場內，由丙○
    ○面戴口罩、持上開手槍指著丁○○喝令以：跟我出去等語
    ，並由「大頭仔」以手抓住丁○○強制拖往門外，欲使丁○
    ○行無義務之事，後因丁○○奮力反抗，並將丙○○推向門
    外，撞到一扇門倒地後趁隙逃往2 樓而不遂，嗣為警據報於
    95 年6月18日中午12時10分許，在高雄縣阿蓮鄉峰南66之12
    號大岡山加油站為警查獲，並扣得前開改造手槍1 枝。
二、案經高雄縣政府警察局湖內分局報告臺灣高雄地方法院檢察
    署檢察官偵辦起訴。
    理  由
一、上揭持有具殺傷力改造手槍之犯罪事實，業據被告丙○○於
    偵訊及本院審理時坦承不諱，並有查獲照片及扣案物照片共
    10張附卷可稽（見高縣湖警偵移字第0950000524號警卷第19
    -23 頁），且扣案改造槍枝1 枝（槍枝管制編號為00000000
    00號），經送鑑定結果，為仿BERETTA 廠製92FS型半自動手
    槍製造之槍枝換裝土造金屬槍管而成之改造槍枝，機械性能
    正常，可擊發適用子彈，認具殺傷力，有內政部警政署刑事
    警察局（下稱刑事警察局）95年9 月6 日刑鑑字第09500953
    50號槍彈鑑定書1 份在卷可考（上開槍彈鑑定書屬被告以外
    之人於審判外之書面陳述，而公訴人、被告及辯護人就該書
    面陳述，均於本院95年11月15日審判程式同意作為證據，本
    院審酌該書面陳述作成之情形尚屬正常，並無何不當之情形
    ，且與待證事實相關，認適當作為證據，故上開槍彈鑑定書
    依刑事訴訟法第159 條之5 第1 項規定，具有證據能力），
    則上開改造槍枝係屬槍砲彈藥刀械管制條例第4 條第1 項第
    1 款所稱之可發射子彈具有殺傷力之改造手槍無誤。從而，
    被告此部分自白核與事實相符，本件被告持有具殺傷力改造
    槍枝部分犯行，洵堪認定。
二、(一)就強制未遂犯行部分，被告丙○○固坦認有於95年6 月16
    日晚上9 時31分持前開手槍，偕同「大頭仔」前往竹東遊藝
    場並與丁○○發生拉扯，惟矢口否認有何強制未遂之犯行，
    辯稱，其當日前往竹東遊藝場，係欲向同年6 月8 日在竹東
    遊藝場內，壓制其到樓上打之人尋仇，丁○○是自己緊張跑
    出來云云置辯，惟查，被告丙○○於95年6 月16日晚上9 時
    31 分 突然戴口罩走進竹東遊藝場，走幾步就從口袋拿出槍
    ，丁○○基於自衛，於是將被告推倒，後來便有另外一個人
    欲拖丁○○出去，被告即持槍一直比丁○○要求其出去等情
    ，業經證人即被害人丁○○於偵訊中證述明確（見偵卷第12
    頁），核與被告自承有於前揭時、地持槍攜同「大頭仔」至
    竹東遊藝場內尋仇及於警詢時供稱，這件事情係因其在店內
    打電玩消費引起，警告丁○○處理事情不要太超過而已（見
    高縣湖警偵移字第0950000558號卷第2 頁）等語均相符合，
    又證人丁○○前所述現場鬥毆之狀況，亦與事發當時竹東遊
    藝場錄影器翻拍照片9 紙（見高縣湖警偵移字第0950000558
    號警卷第3-5 頁）相合，再佐以證人丁○○就整個衝突發生
    始末與現場打鬥之細節狀況，均能詳細描述，其證詞自應堪
    採信。此外，復有被告所有遺留於現場拖鞋1 雙及前開改造
    手槍1 支扣案，堪認被告確有於前揭時地與「大頭仔」共同
    以強制力妨害丁○○行使權利而不遂之犯行。
    (二)被告於本院審理中雖辯稱其於當日甫進入竹東遊藝場時，
    丁○○即將其推倒，友人「大頭仔」才去問丁○○是怎麼回
    事云云。惟查，被告非但無法就為何當時丁○○在其甫進入
    店內時即將其推倒加以解釋，復無法就打鬥間相關細節作詳
    細交代，其供詞已難採信。況衡以被告當時面戴口罩帶同「
    大頭仔」持槍闖入店內，任何人見此當心生畏懼，不敢恣意
    有所行動，故倘非被告切身危害到丁○○之人身安全，丁○
    ○豈有甘冒危險強行推倒被告之可能，足認證被告前揭辯詞
    並不可採。
    (三)是本件事證明確，被告未經許可持有具殺傷力改造槍枝及
    強制丁○○未遂之犯行，俱堪認定，應予依法論科。
三、(一)被告丙○○行為後，刑法業於94年2 月2 日修正公布部分
    條文，並於95年7 月1 日施行。依修正後刑法第2 條第1 項
    規定：「行為後法律有變更者，適用行為時之法律。但行為
    後之法律有利於行為人者，適用最有利於行為人之法律。」
    。又本次修正涵蓋之範圍甚廣，故比較新舊法時，應就罪刑
    有關之共犯、牽連犯、連續犯、有無累犯加重、自首減輕暨
    其他法定加減原因與加減例等一切情形，綜其全部罪刑之結
    果而為比較，有最高法院95年5 月23日所為之95年度第8 次
    刑庭會議決議可資參照。
    1.按槍砲彈藥刀械管制條例第8 條第4 項規定「未經許可，
      持有、寄藏或意圖販賣而陳列第1 項所列之槍枝者，處三
      年以上十年以下有期徒刑，併科新臺幣七百萬元以下罰金
      」、刑法第304 條第1 項「以強暴、脅迫使人行無義務之
      事或妨害人行使權利者，處三年以下有期徒刑、拘役或三
      百元以下罰金」，且依修正前刑法第33條第5款 規定罰金
      數額應為銀元1 元以上；然修正後刑法第33條第5 款提高
      罰金數額為新臺幣1,000 元以上，並以百元計算之。是以
      該罪修正後關於有期徒刑、拘役等自由刑雖未加以變更，
      惟就罰金數額下限則予以提高，故修正後之法律效果對行
      為人而言較屬不利，準此，應以修正前之規定對於被告較
      為有利。
    2.修正前刑法第51條規定：「數罪併罰，分別宣告其罪之刑
      ，依左列各款定其應執行者：」其中第5 款規定：「宣告
      多數有期徒刑者，於各刑中之最長期以上，各刑合併之刑
      期以下，定其刑期。但不得逾20年」。修正後刑法第51條
      第5 款規定：「宣告多數有期徒刑者，於各刑中之最長期
      以上，各刑合併之刑期以下，定其刑期。但不得逾30年。
      」比較結果，修正後之刑法並非較有利於被告，依刑法第
      2 條第1 項前段之規定，仍應依修正前刑法，定其應執行
      之刑。
    3.經綜其全部罪刑之結果而為比較，以修正前刑法有利於被
      告，應一體適用修正前刑法之規定，合先敘明。
    4.刑法第28條共犯依修正施行前規定為「二人以上共同實施
      犯罪之行為者，皆為正犯」，修法後則將完全未參與犯罪
      行為之實行之陰謀共同正犯及預備共同正犯刪除。本件被
      告與「大頭仔」2 人就前開強制未遂犯行有犯意聯絡及行
      為分擔，不論依修正前、後之刑法第28條，均構成共同正
      犯，對被告而言並無有利或不利之情形，自無比較之必要
      。
    (二)核被告丙○○所為，係犯刑法修正前槍砲彈藥刀械管制條
    例第8 條第4 項之未經許可持有具殺傷力之改造槍枝及修正
    前刑法第304 條第2 項、第1 項之強制未遂罪，起訴書就被
    告未經許可持有改造手槍部分犯行，認係犯槍砲彈藥刀械管
    制條例第7 條第4 項之罪，尚有誤認，起訴法條應予變更。
    被告就所犯強制未遂罪，與成年男子「大頭仔」間有犯意聯
    絡及行為分擔，應論以共同正犯。又被告所犯前開2 罪，犯
    意個別，行為互殊，應分論併罰之。另被告雖已著手於強制
    行為之實施，惟尚未生使丁○○行無義務之事之結果，其犯
    罪尚屬未遂，依刑法25條第2 項之規定，按既遂犯之刑度減
    輕之。爰審酌被告任意持有前開改造手槍，對社會安全構成
    危害，並僅因細故，即另基於強制之犯意，持該改造手槍，
    夥同「大頭仔」欲妨害丁○○行使權利，侵害人身自由法益
    情節非輕，犯後僅坦承持有具殺傷力改造手槍部分犯行等一
    切情狀，量處如主文所示之刑，就被告未經許可持有改造手
    槍部分，併科罰金新臺幣10萬元，並定應執行之刑，以資儆
    懲。
    (三)另刑法第42條雖係關於刑罰執行事項，參照最高法院90年
    度台非字第223 號、92年度台上字第5220號、94年度台上字
    第858 號判決要旨，若該條有所變更，亦應依刑法第2 條第
    1 項之規定，比較新舊法，以資決定應適用之法律。修正後
    刑法第42條第3 項，就易服勞役之標準，由修正前之刑法第
    42條第2 項及罰金罰鍰提高標準條例第2 條之銀元100 元以
    上300 元以下折算1 日（即新臺幣300 元以上900 元以下折
    算1 日），變更為新臺幣1000元、2000元或3000元折算1日
    ，使無力完納罰金者得於較短之勞役期限執行完畢，且本件
    對被告所科處之罰金刑，不論依新舊法之規定，易服勞役之
    結果均未逾6 個月，是比較修正前後之易服勞役折算標準，
    應以修正後刑法之規定較有利於被告，故本件應依修正後刑
    法第42條第3 項前段規定，參酌被告之職業為工、家庭經濟
    狀況為貧寒等情狀（此見警卷調查筆錄受詢問人欄即明），
    就罰金部分諭知以新臺幣3000元折算1 日之易服勞役折算標
    準。扣案之仿BERETTA 廠92FS型半自動改造手槍1 枝（槍枝
    管制編號0000000000號），係槍砲彈藥刀械管制條例第4 條
    第1 項第1 款所列物品，乃未經許可不得持有之違禁物，不
    問屬於犯罪行為人與否，應依刑法第38條第1 項第1 款規定
    ，在被告未經許可持有改造槍枝罪刑項下，宣告沒收。
四、公訴意旨另略以：被告丙○○明知未經主管機關許可，不可
    持有槍砲彈藥刀械管制條例管制之違禁物，竟未經許可，於
    94 年 間起，在高雄縣阿蓮鄉峰南66之12大岡山加油站等地
    ，持有制式子彈3 顆，此部分亦涉犯槍砲彈藥刀械管制條例
    第12條第4 項未經許可持有子彈罪嫌。惟查，該3 顆子彈經
    刑事警察局試射結果，均因動能甚微或無法擊發，認不具殺
    傷力，此有刑事警察局95年9 月6 日刑鑑字第09500953 50
    號槍彈鑑定書1 份在卷可憑，被告持有該3 顆制式及改造子
    彈即未構成槍砲彈藥刀械管制條例第12條第4 項未經許可持
    有子彈罪，公訴人認被告此部分亦涉有未經許可持有子彈罪
    即有未合，此外，復查無其他證據證明被告確有公訴人所指
    此部分之犯行，然公訴意旨認此部分與前揭經論罪科刑部分
    有想像競合犯之裁判上一罪關係，爰不另為無罪之諭知。至
    於扣案之不具殺傷力子彈3 顆，自無庸宣告沒收，併此敘明
    。
據上論斷，應依刑事訴訟法第299 條第1 項前段、第300 條，刑
法修正前槍砲彈藥刀械管制條例第8 條第4 項，刑法第11條前段
、第2 條第1 項、第28條、修正前第304 條第2 項、第1 項、第
25條第2 項、第42條第3 項前段、修正前第51條第5 款、第38
條第1 項第1 款，罰金罰鍰提高標準條例第1 條前段，判決如主
文。
本案經檢察官甲○○到庭執行職務。
中　　華　　民　　國　　96　　年　　1 　　月　　30　　日
                  刑事第六庭    審判長法　官   曾逸誠
                                      法  官   李  蓓
                                      法  官   王  琁
上正本證明與原本無異
如不服本判決，應於判決送達後10日內，向本院提出上訴狀。
中　　華　　民　　國　　96　　年　　1 　　月　　30　　日
                                      書記官   黃國忠
附錄本案論罪科刑法條全文：
槍砲彈藥刀械管制條例第8條
未經許可，製造、販賣或運輸鋼筆槍、瓦斯槍、麻醉槍、獵槍、
空氣槍或第4 條第1 項第1 款所定其他可發射金屬或子彈具有殺
傷力之各式槍砲者，處無期徒刑或5 年以上有期徒刑，併科新臺
幣1 千萬元以下罰金。
未經許可，轉讓、出租或出借前項所列槍枝者，處 5 年以上有期
徒刑，併科新臺幣 1 千萬元以下罰金。
意圖供自己或他人犯罪之用，而犯前二項之罪者，處無期徒刑或
 7 年以上有期徒刑，併科新臺幣 1 千萬元以下罰金。
未經許可，持有、寄藏或意圖販賣而陳列第 1 項所列槍枝者，處
 3 年以上10年以下有期徒刑，併科新臺幣700 萬元以下罰金。
第 1 項至第 3 項之未遂犯罰之。
中華民國刑法第304條
（強制罪）
以強暴、脅迫使人行無義務之事或妨害人行使權利者，處 3 年以
下有期徒刑、拘役或 3 百元以下罰金。
前項之未遂犯罰之。
